【裁判字號】    97,訴,784
【裁判日期】    970430
【裁判案由】    廢棄物清理法
【裁判全文】
臺灣板橋地方法院刑事判決               97年度訴字第784號
公  訴  人  臺灣板橋地方法院檢察署檢察官
被      告  甲○○
            丙○○
            乙○○ 原名：陳.
上三人共同
選任辯護人  劉添錫律師
上列被告等因違反廢棄物清理法案件，經檢察官提起公訴（96年
度偵字第27841號），被告於準備程序就被訴事實為有罪之陳述
，經本院合議庭裁定由受命法官改依簡式審判程序獨任審理，判
決如下：
    主  文
甲○○共同未依廢棄物清理法第四十一條第一項規定領有廢棄物
清除許可文件，從事廢棄物清除、處理，處有期徒刑陸月，如易
科罰金，以新臺幣壹仟元折算壹日。緩刑參年。
丙○○共同未依廢棄物清理法第四十一條第一項規定領有廢棄物
清除許可文件，從事廢棄物清除、處理，處有期徒刑陸月，如易
科罰金，以新臺幣壹仟元折算壹日。
乙○○（原名：陳建州）共同未依廢棄物清理法第四十一條第一
項規定領有廢棄物清除許可文件，從事廢棄物清除、處理，處有
期徒刑陸月，如易科罰金，以新臺幣壹仟元折算壹日。緩刑參年
。
    事  實
一、甲○○係坐落臺北縣三峽鎮○○段白雞小段第197、197-1、
    197-2地號土地之實際使用人（該土地登記所有人為甲○○
    之子丁全豐），丙○○、乙○○（原名：陳建州）則係甲○○之鄰居，並以經營「大漢溫馨搬家貨運公司」為業，三人
    均明知未依廢棄物清理法第41條第1 項規定領有廢棄物清除
    許可文件，不能從事廢棄物之清除、處理業務，竟基於共同
    犯意聯絡。緣甲○○位於臺北縣土城市○○路42巷12號上之
    房屋在民國96年10月間拆除後，欲將該建築廢棄物（包括磚
    塊、水泥塊、木板等）清除後回填做為進出臺北縣三峽鎮○○段白雞小段第197 、19 7-1、197-2 地號土地之道路路基
    ，以便利車輛進出，甲○○遂自96年10月28日起，竟與丙○○、乙○○二人基於共同犯意聯絡，由甲○○以載運一卡車
    新臺幣1200元之代價，委由具有共同犯意聯絡，未領有廢棄
    物清除許可文件之丙○○、乙○○二人，將上開臺北縣土城
    市○○路42巷12號之建築廢棄物收集後，再駕駛貨車傾倒於
    前揭臺北縣三峽鎮○○段白雞小段第197 、19 7-1、197-2
    地號等土地上，共同從事廢棄物之清除、處理行為。嗣於96
    年11月13日為警查獲，始查知上情。
二、案經臺北縣政府警察局三峽分局報請臺灣板橋地方法院檢察
    署檢察官偵查起訴。
    理  由
一、上揭事實，業據被告甲○○、丙○○、乙○○三人於本院準
    備程序及審理時坦承不諱，並有臺北縣三峽鎮清潔隊環保稽
    查紀錄表、扣押物品目錄表、現場稽查照片等件在卷足憑，
    足認被告三人自白核與事實相符，堪以採信。本案事證明確
    ，被告三人犯行，均洵堪認定。
二、按廢棄物清理法第41條第1項前段既規定，從事廢棄物清除
    、處理業務者，應向直轄市、縣（市）主管機關或中央主管
    機關委託之機關申請核發公民營廢棄物清除、處理機構許可
    文件後，始得受託清除、處理廢棄物業務。故同法第46條第
    第4 款所謂未依第41條第1 項規定領有廢棄物清除、處理許
    可文件，從事廢棄物貯存、清除、處理者，自不限於公民營
    廢棄物清除處理機構，凡未領有許可證或核備文件而從事廢
    棄物貯存、清除、處理者，即足當之（最高法院92年度台上
    字第1213號判決採同一意旨）。故核被告甲○○、丙○○、
    乙○○所為，均係未依廢棄物清理法第41條第1 項規定領有
    廢棄物清除許可文件，從事廢棄物之清除、處理，應依同法
    第46條第4 款（起訴書誤載為第46條第1 項第4 款）規定論
    處。被告三人基於單一犯意，而為收集清除、掩埋處理廢棄
    物行為，均應論以單純一罪；又被告甲○○委請丙○○、乙○○從事廢棄物之清除、處理，三人間顯然具有犯罪意思聯
    絡及犯罪行為分擔，應依刑法第28條規定論以共同正犯。再
    被告甲○○、丙○○、乙○○固違反廢棄物清理法關於廢棄
    物清除、處理之規定，然甲○○係因舊宅拆除及其個人所有
    之土地路基需填實以利建築使用，始商請開設搬家公司而擁
    有貨車之鄰居丙○○、乙○○協助搬運建築廢料，並非以從
    事廢棄物清運為業，犯罪情節尚輕；蒞庭公訴檢察官於本院
    審理時陳稱，認被告甲○○係求一時方便，遂將其土城市○○路42巷12號拆除之房屋建築廢棄物（包括磚塊、水泥塊等
    ）清除後回填做為進出其臺北縣三峽鎮○○段白雞小段第
    197 、19 7-1、197-2 地號自己土地之道路路基，以便利車
    輛進出，被告三人所犯情節輕微等語在卷（本院卷第37頁）
    。參酌被告三人所犯本案，情輕法重，尚非無可憫恕之情狀
    ，如處以法定最低刑有期徒刑1 年之罪，仍嫌過重，爰均依
    刑法第59條規定減輕其刑。爰審酌被告等未取得許可文件，
    欠缺清除、處理廢棄物之專業能力，擅自清除、處理廢棄物
    ，對於環境衛生、國民健康所生之危害，及犯罪後坦承犯行
    ，態度尚屬良好等一切情狀，各量處如主文所示之刑，並均
    諭知易科罰金之折算標準。
三、
1、末查，被告甲○○前未曾因故意犯罪受有期徒刑以上刑之宣
    告，被告乙○○前雖因偽造文書案件經本院88年板簡字第
    1555號判處有其徒刑3 月確定，然於89年12月20日服刑期滿
    執行完畢後，未因其他犯罪而受有期徒刑以上刑之宣告，此
    有臺灣高等法院被告前案紀錄表在卷可稽，其二人因一時失
    慮，致罹刑典，事後已坦承犯行，經此教訓，應知警惕，信
    無再犯之虞，本院因認其所宣告之刑以暫不執行為當，爰均
    依蒞庭公訴檢察官之請求，分別依刑法第74條第1 項第1款
    、第2 款規定，均併予宣告緩刑3 年，以啟自新。
2、查被告丙○○因於95年間犯有違反山坡地保育利用條例罪案
   件，經本院於95年4 月28日以95年度簡字第1757號判處有期
   徒刑7 月，緩刑3 年，於95年5 月26日判決確定，現正緩刑
   中，此有臺灣高等法院被告前案紀錄表在卷足憑，故被告丙○○自不得享有緩刑宣告之寬典，併予敘明。
據上論斷，應依刑事訴訟法第299條第一項前段、第273條1第1項
，廢棄物清理法第46條第4 款，刑法第11條前段、第28條、第59
條、第41條第1 項前段、第74條第1 項第1 款、第2 款，判決如
主文。
本案經檢察官連思藩到庭執行職務。
中    華    民    國    97    年    4     月    30    日
                    刑事第二庭   法  官 陳坤地
上列正本證明與原本無異。
如不服本判決，應於送達後十日內敘明上訴理由，向本院提出上
訴狀。
                                 書記官 林壯隆
中    華    民    國    97    年    5     月    5     日
附錄本案所犯法條全文
廢棄物清理法第46條
有下列情形之一者，處 1 年以上 5 年以下有期徒刑，
得併科新臺幣 3 百萬元以下罰金：
一、任意棄置有害事業廢棄物。
二、事業負責人或相關人員未依本法規定之方式貯存、清除、處
    理或再利用廢棄物，致污染環境。
三、未經主管機關許可，提供土地回填、堆置廢棄物。
四、未依第41條第1項規定領有廢棄物清除、處理許可文件，從
    事廢棄物貯存、清除、處理，或未依廢棄物清除、處理許可
    文件內容貯存、清除、處理廢棄物。
五、執行機關之人員委託未取得許可文件之業者，清除、處理一
    般廢棄物者；或明知受託人非法清除、處理而仍委託。
六、公民營廢棄物處理機構負責人或相關人員、或執行機關之
    人員未處理廢棄物，開具虛偽證明。


司法院資訊處製作；財團法人民間司法改革基金會備份。
